【裁判字號】    98,消債更,33
【裁判日期】    980527
【裁判案由】    更生事件
【裁判全文】
臺灣雲林地方法院民事裁定            98年度消債更字第33號
聲 請 人即
債  務  人  甲○○
                        之11.
代  理  人  陳呈雲律師
上列當事人因消費者債務清理事件聲請更生，本院裁定如下：
    主  文
聲請駁回。
聲請費用新臺幣壹仟元由聲請人負擔。
    理  由
一按債務人不能清償債務或有不能清償之虞者，得依本條例所定
  更生或清算程序，清理其債務，消費者債務清理條例第3 條定
  有明文。又聲請更生或清算不合程式或不備其他要件者，法院
  應以裁定駁回之，但其情形可以補正者，法院應定期間先命補
  正，復為同條例第8 條所明定。
二聲請意旨略以：聲請人即債務人因信用卡契約及消費借貸而對
  於金融機構負有債務，債務總金額為新臺幣（下同）4,357,98
  9 元，聲請人於消費者債務清理條例施行後，曾以書面向最大
  債權金融機構中國信託商業銀行股份有限公司（下稱中國信託
  銀行）請求共同協商債務清償方案，中國信託銀行要求聲請人
  每月償還13,000元，分72期償還，然聲請人認加上強制扣款約
  15,000元部分，聲請人每月需還款28,000元，實非聲請人所能
  負擔，因而未能達成協商，聲請人實有不能清償債務之虞，為
  此聲請准予更生。
三經查：聲請人民國97年度之總收入為769,599 元，平均月所得
  為64,133元（元以下4 捨5 入），有聲請人各類所得暨免扣繳
  憑單3 份在卷可按。又聲請人於97年8 月向最大債權銀行中國
  信託銀行申請前置協商方案，中國信託銀行提出分169 期零利
  率攤還，每月償還13,000元之方案，然因聲請人以合作金庫強
  制扣款部分未包含在協商範圍，拒絕接受而未成立協商，亦有
  前置協商不成立通知書、中國信託銀行陳報狀附卷可稽。聲請
  人之主張，固據其提出前置協商不成立通知書、債權人清冊、
  財政部臺灣省中區國稅局95、96年度綜合所得稅各類所得資料
  清單、97年度各類所得暨免扣繳憑單、全國財產稅總歸戶財產
  查詢清單、戶籍謄本、存摺影本、帳單、收據等件為證。然本
  院認聲請人並無任何不能清償債務之情事，理由茲分述如下：
  (一)聲請人主張其每月需支出伙食費6,000 元（三餐）、交通費
    、燃料稅、強制保險費等共計6,000 元、大樓管理費1,200
    元、壽險保費5,806 元、第四臺費用479 元、水費390 元、
    電費635 元、電話費400 元、網路費200 元及日常生活雜支
    3,375 元等語。惟聲請人既主張無法還款，生活有困難，即
    應合理控管其日常生活支出，而非為維持優渥之生活聲請更
    生，其上開之支出，均應包括在每人每月之生活費當中，自
    行節制，避免不必要之支出（如壽險費、網路費、第四臺費
    用等）。是本院認聲請人每月必要支出費用應以行政院主計
    處所公布之97年每人每月最低生活費9,829 元為據，始符合
    消費者債務清理條例所設更生制度欲達之目的。則聲請人主
    張上開支出費用於9,829 元範圍內，自屬有據，為屬可採，
    逾此範圍之主張，要屬無據，實不可採。
  (二)按「左列親屬，互負扶養之義務：1.直系血親相互間。2.夫
    妻之一方與他方之父母同居者，其相互間。3.兄弟姊妹相互
    間。4.家長家屬相互間。」「負扶養義務者有數人而其親等
    同一時，應各依其經濟能力，分擔義務。」「夫妻互負扶養
    之義務，其負扶養義務之順序與直系血親卑親屬同，其受扶
    養權利之順序與直系血親尊親屬同。」「受扶養權利者，以
    不能維持生活而無謀生能力者為限。前項無謀生能力之限制
    ，於直系血親尊親屬，不適用之。」民法第1114條、第1115
    條第3 項、第1116條之1、第1117條定有明文。經查：
    1.聲請人陳稱其須扶養2 子王永昇、王天賜及父母王明車、
      王潘樹葉，每月各需支出11,200元（父母生活費10,000元
      ＋醫藥費1,200 元）及11,172元（2 子早午餐3,000 元＋
      教育費5,172 元＋晚餐3,000 元）之扶養費，固據其提出
      戶籍謄本在卷可證。然聲請人之父母亦有其弟王憲聰依法
      對其等負有扶養義務，聲請人之子亦有其配偶林惠雅依法
      對其等負有扶養義務，此有戶籍謄本在卷可參，是王憲聰
      、林惠雅與聲請人依法應分別平均分攤對於聲請人父母及
      子之扶養義務，則依聲請人所陳每月共需支出父母11,200
      元及子11,172元之扶養費計算，聲請人就此部分之扶養費
      每月應支出11,146元（計算式11,120/2＋11,172/2＝11,1
      46）。
    2.聲請人另主張其每月須支付配偶林惠雅晚餐費用1,500 元
      。然聲請人之配偶於利得鴻工程股份有限公司任職，每月
      薪資為22,300元，業據聲請人陳報明確。故聲請人之配偶
      林惠雅非不能維持生活，聲請人此部分之支出，顯非必要
      ，自屬無據。
  (三)綜上所述，聲請人每月必要支出為9,829 元，再加計扶養費
    11,146元，總計必要支出為20,975元，以其於97年平均每月
    薪資為64,133元計算，支付上開必要支出後，尚餘43,158元
    ，支付最大債權銀行所提出方案即每期13,000元之金額，仍
    綽綽有餘。退步言之，若以聲請人97年度平均收入扣除勞保
    費、本人及母親健保費、福利金、工會費及法院強制扣款金
    額共計16,546元後之實發金額47,587元，扣除必要費用20,9
    75元後，尚餘26,612元，仍足以支付上開清償方案即每期13
    ,000元之金額。是聲請人既無任何不能清償債務之情事，本
    件聲請更生之要件顯然不備，且又無從補正，依上開規定，
    自應以裁定駁回其聲請，爰裁定如主文。
中    華    民    國    98    年    5     月    27    日
              民事第二庭    法      官   楊欣怡
上為正本係照原本作成
如不服本裁定，應於裁定送達後10日內，以書狀向本院提出抗告
，並繳納抗告費新臺幣1,000元
中    華    民    國    98    年    5     月    27    日
                            書  記  官   林美鳳


司法院資訊處製作；財團法人民間司法改革基金會備份。
